【裁判字號】    95,交訴,1
【裁判日期】    951030
【裁判案由】    過失致死
【裁判全文】
臺灣澎湖地方法院刑事判決               95年度交訴字第1號
檢  察  官  臺灣澎湖地方法院檢察署檢察官
被      告  丙○○
選任辯護人  馬陳棠律師
上列被告因過失致死案件，經檢察官提起公訴（95年度偵字第2號）
，本院判決如下：
    主  文
丙○○因過失致人於死，處有期徒刑捌月。
    事  實
一、丙○○於民國94年11月25日上午7時20分許，駕駛車牌號碼
    E6－6403號自小客車，車上附載其友人呂建成，沿澎湖縣第
    201號縣道由北往南行方向行駛，途經該縣道2.6公里處（即
    往鐵線社區叉路口）之無號誌交叉路口，原應注意車輛行駛
    時，駕駛人應注意車前狀況，並隨時採取必要之安全措施，
    且車輛行經無號誌路口，應減速慢行，作隨時停車之準備，
    ，又該處之行車速率限制為時速70公里以下，況依當時天候
    晴、路面乾燥無障礙物，視線良好，並無不能注意之情形，
    竟疏未注意即貿然以超過70公里之時速駛入前揭路口，致其
    所駕駛之自小客車與周亨丁所騎乘、後座附載周吳甘，正沿
    前揭縣道由南往北方行駛正欲於該路口左轉往鐵線社區之車
    牌號碼LDJ－498號重型機車發生擦撞，使周亨丁及周吳甘人
    、車倒地，經送醫急救後，均因頭部嚴重外傷、多處骨折不
    治死亡。丙○○肇事後停留在現場，於員警到達現場處理時
    告知自己即係駕車肇事者，而願意接受裁判。
二、案經澎湖縣警察局馬公分局報請臺灣澎湖地方法院檢察署檢
    察官相驗後自動檢舉，以及告訴人乙○○訴請臺灣澎湖地方
    法院檢察署檢察官偵查起訴。
    理  由
一、按被告以外之人於審判外之陳述雖不符刑事訴訟法第159條
    之1至之4等條文之規定，而經當事人於審判程序同意作為證
    據，法院審酌該言詞陳述或書面陳述作成時之情況，認為適
    當者，亦得為證據；當事人、代理人或辯護人於法院調查證
    據時，知有刑事訴訟法第159條第1項不得為證據之情形，而
    未於言詞辯論終結前聲明異議者，視為有前項之同意，刑事
    訴訟法第159條之5亦定有明文。本件證人呂建成於警訊中之
    陳述，其性質雖屬傳聞證據，雖並無符合刑事訴訟法第159
    條之1至之4等前四條之情形，然被告及辯護人於準備程序時
    對上開警訊筆錄之證據能力並無爭執，本院於審理時亦予以
    提示並告以要旨，經檢察官及被告、辯護人均未表示意見，
    當事人皆未於言詞辯論終結前對該等筆錄內容異議，依上開
    規定，證人呂建成之證詞，應有證據能力。
二、訊據被告丙○○對其於上揭時地發生車禍撞擊被害人周亨丁
    、周吳甘致其等死亡之事實均供承不諱，並經告訴人乙○○
    指述綦詳，核與證人呂建成所述相符，復有澎湖縣警察局道
    路交通事故調查報告表(1)、(2)、道路交通事故現場圖、現場
    照片、行政院衛生署澎湖醫院、國軍澎湖醫院就醫紀錄各1
    紙附卷可稽。且被害人周亨丁、周吳甘確皆係因本件車禍致
    頭部外傷、多處骨折死亡，業經臺灣澎湖地方法院檢察署檢
    察官督同法醫師相驗明確，有相驗屍體證明書、驗斷書、勘
    驗筆錄及照片等在卷可憑。
三、按汽車行駛時，駕駛人應注意車前狀況，並隨時採取必要之
    安全措施，又行經無號誌之交叉路口時，應減速慢行，作隨
    時停車之準備，又行車速度，依標誌之規定，道路交通安全
    規則第94條第3項、第93條第2款、第93條第1款項分別定有
    明文。查本件被告於上揭時地途經肇事地點，本應注意車前
    狀況並減速慢行，並隨時採取必要之安全措施，以防碰撞之
    發生，且依當時天候、路況、又無不能注意之情形，乃竟疏
    於注意未減速慢行反超速行駛，致煞車不及而致本件肇事，
    自有過失；雖被害人周亨丁無照駕駛機車，行經無號誌路口
    左轉車未讓對向直行車先行即貿然左轉通過該路口，同為本
    件車禍發生之原因，但被告之過失行為與之並存，而為危害
    發生之原因，仍應負過失責任。本件經先後送請臺灣省高屏
    澎區車輛行車事故鑑定委員會及臺灣省車輛行車事故覆議鑑
    定委員會鑑定之結果，均同此見解，有鑑定意見書兩份在卷
    可按。又被害人周亨丁、周吳甘確因本件車禍死亡，已如前
    所述，被告之過失行為與被害人死亡結果間有相當因果關係
    。本件罪證明確，被告過失犯行堪以認定。
四、核被告所為，係犯刑法第276條第1項之過失致人於死罪。又
    被告以一過失行為，致被害人周亨丁、周吳甘等兩人死亡，
    係一行為觸犯數構成要件相同之罪名，不論依修正前之刑法
    第55條前段，或修正後之刑法第55條之規定，均應依想像競
    合犯從一重論處，對被告而言並無有利或不利之情形，自不
    生新舊法比較之問題，應依刑法第55條想像競合犯之規定，
    從一重論以刑法第276條第1項之過失致人於死罪。
五、按被告丙○○行為後，刑法於94年2月2日經總統令修正公布
    ，於95年7月1日施行，修正後刑法第62條就自首之要件即「
    對於未發覺之罪自首而受裁判」，並未修正，惟對於自首之
    效果，由「減輕其刑」修正為「得減輕其刑」，故本案被告
    於修正刑法施行前自首，依行為時法，必減其刑，若依裁判
    時法，仍得不減輕其刑，故就刑法修正前後關於自首規定之
    比較而言，修正前之刑法規定，顯較有利於行為人。經查，
    被告於肇事後，於未被有偵查犯罪職權之機關或公務員發覺
    前，主動留在事故現場，並向處理事故之警員告知其係駕車
    肇事者，並接受本院裁判，除為被告供陳外，並有澎湖縣警
    察局交通警察隊馬公分隊道路交通事故肇事人自首情形紀錄
    表1紙在卷可憑，係對於未發覺之罪自首而接受裁判，合於
    修正前刑法第62條前段之規定，應依法減輕其刑。爰審酌被
    告丙○○駕車肇事致使兩名被害人喪失寶貴生命，並造成被
    害人家屬精神上無法彌補之傷害，然念及被告肇事後尚知坦
    承犯行，雖未與死者之家屬達成賠償之和解，然調解時均表
    示願意賠付新台幣80萬元予被害人之家屬，堪認其犯後業知
    悔悟，犯後態度尚稱良好，且確有盡力彌補所生損害之誠意
    ，以及被害人就本件車禍之發生亦同有過失等一切情狀，量
    處如主文所示之刑。
據上論斷，應依刑事訴訟法第299條第1項前段，刑法第2條第1項
、第276條第1項、第55條、修正前刑法第62條前段，罰金罰鍰提
高標準條例第1條前段，判決如主文。
本案經檢察官甲○○到庭執行職務。
中    華    民    國    95    年    10    月    30    日
                   刑事庭 審判長法  官  管安露
                                法  官  陳順輝
                                法  官  李宛玲
以上正本係照原本作成。
如不服本判決，應於判決送達後10日內，向本院提出上訴狀（須
附繕本）。
中    華    民    國    95    年    10    月    31    日
                                書記官  楊依靚
論罪法條：
刑法第276條第1項：
因過失致人於死者，處 2 年以下有期徒刑、拘役或 2 千元以下
罰金。


司法院資訊處製作；財團法人民間司法改革基金會備份。
